【裁判字號】    97,抗,1493
【裁判日期】    971031
【裁判案由】    假扣押
【裁判全文】
臺灣高等法院民事裁定                  97年度抗字第1493號
抗  告  人  乙○○
            丁○○
            丙○○○
上列抗告人因與相對人甲○○間假扣押事件，對於中華民國97年
4月25日台灣士林地方法院97年度全字第30號所為裁定提起抗告
，本院裁定如下：
    主  文
抗告駁回。
抗告訴訟費用由抗告人負擔。
    理  由
一、抗告意旨略以：相對人前已就兩造間之紛爭聲請假扣押，經
    原法院於96年1月15日裁定准許（96年度裁全字第136號）並
    以96年度執全字第251號事件執行在案（下稱前假扣押事件
    ）。相對人本次主張假扣押之原因，與前假扣押事件相同，
    均為抗告人於96年1月15日之前所發生之財產變動狀況，不
    得作為抗告人有新發生之隱匿、浪費財產行為之認定，且抗
    告人就同一事實重複聲請扣押，實不應再予准許。況相對人
    所舉之匯款單，僅能證明其有將款項匯給抗告人丁○○，尚
    無法證明抗告人有侵占其款項；另抗告人乙○○、丙○○○
    分別就其等所有之房地所設定之抵押權予以清償塗銷，要屬
    對財產有利之行為，更使相對人第一次假扣押之債權得以確
    保，相對人執此聲請假扣押，實無理由。抗告人於前假扣押
    事件後，既未有隱匿財產、不當處分財產之情形，自難認有
    日後不能強制執行或甚難執行之虞之情形，原法院准予相對
    人假扣押之聲請，顯有違誤等語。
二、按債權人就金錢請求或得易為金錢請求之請求，欲保全強制
    執行者，得聲請假扣押。又請求及假扣押之原因，應釋明之
    ；前項釋明如有不足，而債權人陳明願供擔保或法院認為適
    當者，法院得定相當之擔保，命供擔保後為假扣押。民事訴
    訟法第522條第1項、第526條第1項、第2項定有明文。所謂
    假扣押之原因，即債務人有日後不能強制執行或甚難執行之
    虞，或應在外國為強制執行者，同法第523條亦有明定。是
    債權人就請求及假扣押之原因，即因請求標的之現狀變更，
    有日後不能強制執行，或甚難執行之情事，應提出可使法院
    信其主張為真之證據釋明之，必待釋明有所不足，而債權人
    陳明願供擔保以補釋明之不足，始得准為假扣押。 又證明
    與釋明在構成法院之心證上程度未盡相同，所謂證明者，係
    指當事人提出之證據方法，足使法院產生堅強之心證，可以
    完全確信其主張為真實而言，與釋明云者，為當事人提出之
    證據未能使法院達於確信之程度，僅在使法院得薄弱之心證
    ，信其事實上之主張大概為如此者有間，二者非性質上之區
    別，乃分量上之不同（最高法院95年度台抗字第386號裁定
    意旨參照）。
三、經查：
（一）相對人主張其在新加坡設獨資商號CHIEN ENTERPRISE，因
      業務繁忙，難得返台，故自民國83年起，委託抗告人乙○
      ○、丙○○○為相對人處理在台股票買賣、賺取孳息及銀
      行庶務等事宜，相對人陸續自新加坡匯款至抗告人丙○○
      ○指定之抗告人丁○○帳戶及抗告人乙○○帳戶內，更將
      相對人之存摺、印章、身分證均交由抗告人乙○○保管。
      詎抗告人丙○○○、丁○○未依相對人指示將款項匯給訴
      外人孫潤本，且與抗告人乙○○共同違背與相對人間之委
      任關係，並將相對人委以管理之款項據為己有，甚至將款
      項轉匯入其等子女蘇榮輝、蘇珊、孫旭安及訴外人陳博川
      之帳戶以為隱匿，抗告人等自應依共同侵權行為負連帶賠
      償責任，相對人前以此為由聲請對抗告人之財產於新台幣
      （下同）3,000萬元之範圍內為假扣押，經原法院以96年
      度裁全字第136號民事裁定准許在案，相對人已依該裁定
      提供擔保，聲請對相對人之財產執行假扣押（原法院96年
      度執全字第251號），並已提起本案訴訟（原法院96年度
      重訴字第138號）請求相對人給付3,000萬元，因相對人於
      本案訴訟中擴張請求金額為152,121,067.315元，原先假
      扣押之金額已不足確保清償，爰就擴張增加120,000,000
      元部分，再為本件假扣押之聲請等情，業據相對人提出假
      扣押裁定、執行命令、起訴狀、爭點整理狀、匯款單、傳
      真函、言詞辯論筆錄等為證，足堪釋明相對人就本件假扣
      押所欲保全之請求。
（二）又相對人主張抗告人等之存款近年來有逐步減少及陸續將
      存款隱匿於他人帳戶之脫產事實，如不對其財產實施假扣
      押，恐有日後不能強制執行或甚難執行之虞之假扣押原因
      ，則據提出綜合所得稅結算申報資料、牌告匯率、固定利
      率歷史利率表、存款帳戶明細表、土地及建物登記謄本、
      鑑價結果、財政部台北市國稅局財產歸屬資料清單、96年
      度綜合所得稅各類所得資料清單等以為釋明（見原法院卷
      頁87-114、120-133、137-142、本院卷頁130-135），並
      陳明願供擔保以補釋明之不足。查觀之相對人所提出抗告
      人等之財政部台北市國稅局財產歸屬資料清單及96年度綜
      合所得稅各類所得資料清單所示（見本院卷頁130-135）
      ，抗告人等之財產所得總額合計約數千萬元，而有資力不
      足以清償相對人本件求償金額之虞。另依相對人所提出之
      各年度綜合所得稅結算申報資料之利息所得所示，抗告人
      等之存款確有逐年減少之情形；參以迄至96年2月間前假
      扣押事件執行時，抗告人乙○○在台灣土地銀行士林分行
      之存款於96年2月間僅扣得約15萬元（見原審卷頁87）、
      抗告人丙○○○在台北富邦商業銀行前鎮分行之存款於96
      年3月間僅扣得50,105元（見原審卷頁119）、抗告人丁○
      ○在金作金庫銀行大順分行之存款於96年3月間則僅扣得
      27,105元（見原審卷頁137），亦據相對人提出上開銀行
      函文及存款資料查報單附卷可憑。抗告人以相對人本次主
      張假扣押之原因，均為抗告人於96年1月15日之前所發生
      之財產變動狀況云云，尚不足採。綜此以觀，應認相對人
      就抗告人有日後不能或甚難執行之虞之假扣押原因，已提
      出釋明之方法，均已使本院得薄弱之心證，信其事實上之
      主張大概如此，雖該釋明尚有未足，惟其既陳明願供擔保
      以補其釋明之不足，則原法院依相對人聲請為准許本件假
      扣押之裁定，於法並無違誤。抗告意旨仍執前詞，指摘原
      裁定不當，求予廢棄改判，為無理由。
四、據上論結，本件抗告為無理由，爰裁定如主文。
中    華    民    國    97    年    10    月    31    日
                    民事第十四庭
                        審判長法  官  張  蘭
                              法  官  黃麟倫
                              法  官  鄭純惠
正本係照原本作成。
本裁定除以適用法規顯有錯誤為理由，並經本院許可外，不得再
抗告。如提起再抗告，應於收受後10日內委任律師為訴訟代理人
向本院提出再抗告狀。並繳納再抗告費新台幣１千元。
中    華    民    國    97    年    11    月    4     日
                              書記官  劉麗芬


司法院資訊處製作；財團法人民間司法改革基金會備份。
